最　高　行　政　法　院　裁　定
　　　　　　　　　　　　　　　　　　 96年度裁字第02171號
抗　告　人　力彤貿易有限公司
代　表　人　甲　○
上列抗告人因與相對人臺北市政府環境保護局間廢棄物清理法事
件，對於中華民國96年1月3日臺北高等行政法院95年度簡字第75
5號裁定提起抗告，本院裁定如下︰
    主  文
抗告駁回。
抗告訴訟費用由抗告人負擔。
    理  由
一、按抗告人針對其所受之「違反廢棄物清理法」裁罰處分，向
    原審法院提起撤銷訴訟，主張該等裁罰處分違法，請求原審
    法院撤銷該等處分及訴願決定。而原審法院則在下述客觀事
    實基礎下，以抗告人提起訴願逾期為由，認其起訴不合法，
    而裁定駁回其訴：
  (一)相對人於民國（下同）95年4月17日作成之廢字第H00000000
    號、H00000000號裁罰處分，其處分書是於95年4月20日合法
    送達予抗告人之受僱人收受，已生合法送達效力。
  (二)是以抗告人提起訴願之法定不變期間30日，應自95年4月21
    日起算。且因抗告人公司當時址設臺北市，並無在途期間可
    資扣除，故其提起訴願之期間末日本應為95年5月20日，但
    因是日為星期六，應以休息日之次日（95年5月22日）代之
    。故95年5月22日為抗告人有權提起訴願之最後一日。
  (三)但抗告人卻延至95年6月12日始向受理訴願機關提起訴願，
    已逾訴願之法定不變期間。
二、抗告意旨則將爭點集中在：「原處分於95年4月20日所為送
    達不生合法送達之效力」（所以提起訴願之法定不變期間在
    本案中也無從起算），而提出以下之事實主張：
  (一)當初代表抗告人收受上開處分書之人，並非抗告人之受僱人
    。原審法院在不知該受僱人姓名，也沒有證據資料之情況下
    ，認定上開處分書之實際簽收人，為抗告人之受僱人，依行
    政程序法第73條第1項之規定，有收受送達之權限，其裁定
    內容顯有「應調查事項未予調查」之違法。
  (二)又上開處分書之送達對象應為抗告人公司，而非其當時之代
    表人王佳哖。而原裁定認定送達對象為王佳哖，亦有違法。
三、經查：
  (一)首先必須指明，既然行政程序法第76條明定送達證書之格式
    及其記載內容，即表示送達證書是證明送達合法的主要證據
    方法，具有高度之證明力。是以法院在為送達合法與否之判
    斷時，是從送達證書書面記載內容之審查開始。若從該證書
    之外觀足以判定送達合法，而當事人主張送達證書上之記載
    內容與實情不符者，自應由其舉出反證證明其事。則在此法
    理基礎下，應認上開實際收受處分書送達之人，為符合行政
    程序法第73條第1項所定之有權代收處分書之人。茲說明其
    理由如下：
    1.上開送達證書中「收受（領）人簽章或捺指紋」欄中，其
      簽名之人因筆跡潦草，難以清楚辨認，但有「代收」二字
      ，且蓋上抗告人公司統一發票專用章。在此情況下，可合
      理判斷，收領處分書之人即使非抗告人之受僱人，至少亦
      屬「接收郵件人員」，故從外觀上判斷，應屬合法代收送
      達文書之人。原審法院逕行認定為「受僱人」，或許忽略
      了「接收郵件人員」之可能。但就認定「其人依行政程序
      法第73條第1項之規定，有權代收送送達文書」一節，尚
      無事實認定之違法可言。
    2.而在此情況下，抗告人並非不可舉反證，來動搖原審法院
      已獲致之心證。但其從訴願程序開始，一直到原審法院審
      理中，從未提出此事實主張。而臨到本院繫屬時才提出此
      項新事實主張，但仍然沒有舉出反證，說明為何其公司之
      統一發票專用章，會蓋用在其上。法院之職權調查義務又
      由何發動之﹖這裏要特別強調者，對法院有職權調查義務
      之事項，並不代表當事人在訴訟中可以雙手一攤，要法院
      自行設法尋找證據方法，主動調查事實真相。事實上，當
      事人不盡調查證據協力義務之客觀事實，即是法院判斷其
      主張內容不實之重要表面跡證。是以其此部分事實主張，
      在沒有提出反證，且其未盡調查證據協力義務之情況下，
      無從信其主張內容有存在之事實可能性，此項事實爭議亦
      無發回重查之必要性。
  (二)另外抗告人亦將行政處分中之「受處分人」，與送達處分書
    時之「送達對象」，予以混淆。本案中受處分人為抗告人，
    但處分書在送達時之送達對象，則依行政程序法第69條第2
    項之規定，為抗告人當時之負責人王佳哖。前開處分書依此
    規定對王佳哖為送達，並因其在實際送達之際，不在送達處
    所，而交由有權代收之人收受，亦無違法可言。
  (三)總結以上所述，原審法院以本件起訴未經合法訴願為由，裁
    定駁回抗告人之起訴，並無違法，抗告人有關送達是否合法
    之各項事實主張內容，均非有據。是其求予廢棄原裁定，難
    認有理由，應予駁回。
五、依行政訴訟法第104條、民事訴訟法第95條、第78條，裁定
    如主文。
中　　華　　民　　國　　96　　年　　9　　 月　　20　　日
                  第二庭審判長法  官　鄭　淑　貞
                              法  官  黃　合　文
                              法  官　吳　明　鴻
                              法  官　鄭　小　康
                              法  官　帥　嘉　寶
以  上  正  本  證  明  與  原  本  無  異
中　　華　　民　　國　　96　　年　　9　　 月　　21　　日
　　　　　　　　　　　　　　　書記官　莊　俊　亨
